【裁判字號】    97,重上更(三),61
【裁判日期】    971218
【裁判案由】    妨害自由等
【裁判全文】
臺灣高等法院臺中分院刑事判決    97年度重上更(三)字第61號
上  訴  人  臺灣彰化地方法院檢察署檢察官
上  訴  人
即  被  告  癸○○
                    國民
選任辯護人  陳光龍  律師
上  訴  人
即  被  告  丑○○
                    國民
選任辯護人  謝協昌  律師
上列上訴人因被告等妨害自由等案件，不服臺灣彰化地方法院93
年度訴字第1617號中華民國94年3月31日第1審判決（起訴案號：
臺灣彰化地方法院檢察署93年度偵字第6035號），提起上訴，經
判決後，由最高法院第3次發回，本院更審判決如下：
    主    文
原判決關於癸○○、丑○○部分撤銷。
癸○○共同連續意圖為自己不法之所有，以恐嚇使人將本人之物
交付，累犯，處有期徒刑參年。
丑○○共同連續意圖為自己不法之所有，以恐嚇使人將本人之物
交付，處有期徒刑壹年陸月，減為有期徒刑玖月。
    犯罪事實
一、癸○○前曾於民國（以下同）87年間，因竊盜案件，經臺灣
    彰化地方法院於87年5月14日以87年度易字第73號，判處有
    期徒刑3年，上訴後，經本院於87年8月4日以87年度上易字
    第1928號駁回上訴確定在案。又於88年間，因贓物、偽造文
    書等案件，經臺灣高雄地方法院於89年10月11日以88年度易
    字第4530號分別判處有期徒刑3月、7月，應執行有期徒刑9
    月，於90年1月5日確定。上開2案件於88年3月2日送監接續
    執行，於90年10月4日縮短刑期假釋出監，91年10月6日假釋
    期滿未經撤銷，視為執行完畢（指揮書執行完畢日期為91年
    11月23日，累進縮刑48日）。
二、癸○○猶未知悔改，因廖文志擔任負責人、所從事變質之多
    層次傳銷行為之「共享人生國際電訊網路股份有限公司」（
    下稱「共享人生公司」，設於臺北市○○路○段35號10樓之1
    ）對負責推銷網路卡業務之會員張秀霞、羅月圓等人負有債
    務，癸○○、丑○○分別受張秀霞、羅月圓委託處理債務，
    竟藉詞處理債務，與擔任「共享人生公司」稽核處處長之歐
    陽萬鵬、及綽號「石頭」、「阿智」之2名姓名年籍均不詳
    成年男子，共同基於控制廖文志之人身自由之犯意聯絡，由
    歐陽萬鵬於93年2月2日藉著廖文志與不知情之案外人方郁夫
    約在臺北市○○路店名不詳之咖啡廳見面之機會，先佯稱欲
    與廖文志見面，廖文志同意與歐陽萬鵬先行會面，並表示會
    面後歐陽萬鵬需以車輛搭載伊與方郁夫見面，歐陽萬鵬即將
    廖文志行蹤通知癸○○，嗣丑○○先指揮姓名、年籍均不詳
    綽號「石頭」、「阿智」之成年男子2人與歐陽萬鵬等3人立
    即至上開咖啡店前，將廖文志強行載往基隆市與癸○○見面
    ，而剝奪其行動自由，並先後將廖文志拘禁在基隆市○○路
    不詳門牌號碼之房屋、同市○○街癸○○租屋處、與同市○
    ○路349巷5號10樓等處，置於自己實力支配控制下，並由綽
    號「石頭」、「阿智」之成年男子2人，以分工之方式輪流
    看守。迄93 年2月6日廖文志答應將「共享人生公司」、及
    其個人在外借貸與生意往來之對象名單、往來之金額等資料
    交出，並配合歐陽萬鵬以其曾在「共享人生公司」任職之背
    景，提供對象之相關資料，與癸○○、歐陽萬鵬、丑○○共
    同藉由催討上開款項以償還債務後，廖文志始重獲自由，旋
    於同日，在臺北市○○街○段134號2樓周武榮律師處簽署委
    任契約書，委任癸○○所經營之「揚立應收帳款企業社」（
    下稱「揚立企業社」）處理「共享人生公司」因網路E卡所
    生之債務。
三、癸○○、歐陽萬鵬、丑○○獲得廖文志委任處理上揭債務後
    ，遂與廖文志、陳順慶、吳建龍、李瑞翔（原名李進來）、
    林文昱（下列甲○○部份未參與）、洪明仁、陳天從等人（
    上揭共犯均經原審法院判處如附表所示之刑，並經本院以94
    年度上訴字第882號判決上訴駁回確定），共同基於意圖為
    自己不法之所有之概括犯意聯絡，佯以催收帳款名義，而為
    下列犯行：
  (一)因廖文志所經營之「共享人生公司」與甲○○經營位於屏東
    縣滿洲鄉之翡翠山林渡假村（嗣經登記為「天美國際開發股
    份有限公司」，下稱「天美公司」），於90年6、7月間有異
    業結盟之關係，由廖文志於90年7、8月間，匯款新臺幣（以
    下同）3000萬元，而以每張會員卡10萬元代價，購買翡翠山
    林渡假村300張會員卡，供「共享人生公司」會員使用。93
    年2月28日夜間，癸○○、丑○○、歐陽萬鵬、廖文志、陳
    順慶、吳建龍、李瑞翔、洪明仁、陳天從等人，均明知該購
    買會員卡之款項，「天美公司」及甲○○均無退還之契約上
    義務，乃欲索回廖文志所匯上開款項，竟基於意圖為自己不
    法所有之共同概括犯意聯絡，藉人多勢眾前往翡翠山林渡假
    村找尋甲○○，因甲○○不在，即要求該渡假村開6間房間
    供其等住宿。期間並推由癸○○、廖文志、歐陽萬鵬出面與
    甲○○之助理蔡佩娟在該渡假村之迎賓樓見面，癸○○即當
    場要求蔡佩娟轉告甲○○出面解決8000萬元之債務問題，並
    揚言恐嚇稱「叫甲○○不要躲來躲去，如果要叫兄弟，我一
    通電話，可以叫很多兄弟來」等語。隨後癸○○即提出1張
    由廖文志簽署向甲○○追討債務之債權委託書，當場將該委
    託書撕掉表示其不用償還該8000萬元，惟卻另提出以3000
    萬元「天美公司」之股票過戶給廖文志，並將翡翠山林渡假
    村之經營權15 %交出，以抵償債務之條件。當晚癸○○等人
    均在翡翠山林渡假村住宿，期間之相關住宿、飲食費用共
    24440元，亦拒絕支付，而使人行無義務之事。甲○○經其
    助理蔡佩娟之電話告知，而得知上情，心生畏懼，便在癸○
    ○等人騷擾及恐嚇下，1個多月未敢至「天美公司」上班，
    遂答應癸○○等人所提出將「天美公司」股票過戶之條件，
    並將2500張「天美公司」股票過戶給癸○○等人所指定不知
    情之王一帆。
  (二)丙○○係設於臺中市○○路424號9樓之「金城國際股份有限
    公司」（下稱「金城公司」）負責人，持有翡翠山林渡假村
    720張會員卡，於91年間，丙○○曾與廖文志達成口頭協議
    ，由廖文志匯款1600萬元，以每張8萬元價格向丙○○購買
    200張會員卡，供「共享人生公司」會員使用。癸○○、丑
    ○○與歐陽萬鵬、廖文志、陳順慶、吳建龍、李瑞翔、洪明
    仁、陳天從、林文昱等人，均明知該購買會員卡之款項，「
    金城公司」及丙○○均無退還之契約上義務，卻仍欲索回廖
    文志所匯上開款項，竟基於同前之意圖為自己不法所有之共
    同概括犯意聯絡，於93年2月25日先由癸○○派遣吳建龍至
    「金城公司」找尋丙○○，確定丙○○人在「金城公司」後
    ，癸○○、廖文志、陳順慶、歐陽萬鵬、丑○○、吳建龍、
    李瑞翔、洪明仁、陳天從、林文昱等再藉人多勢眾前往「金
    城公司」，由癸○○、廖文志出面藉詞債務糾紛，向丙○○
    強索上開「金城公司」無退還義務之會員卡買賣款項1600萬
    元，歐陽萬鵬、丑○○、陳順慶、吳建龍、李瑞翔、洪明仁
    、陳天從、林文昱則聚勢在「金城公司」樓下對丙○○施加
    壓力。丙○○見癸○○等人多勢眾，恐造成其本身及家人生
    命之危害，致心生畏懼，而不得不同意癸○○等人將原本係
    會員卡買賣強行轉為債務糾紛之事，並當場簽下1380萬元之
    本票作為還款依據。癸○○等人離去後，丙○○即委請設於
    臺北縣板橋市○○路○段229號之「台西公共關係管理顧問股
    份有限公司」（下稱「台西公司」）綽號「阿波」者出面與
    癸○○等人協調後，協議由丙○○支付1180萬元解決。嗣於
    93年2月27日，癸○○、廖文志、陳順慶、歐陽萬鵬、丑○
    ○、吳建龍、李瑞翔、洪明仁、陳天從、林文昱與丙○○約
    在「台西公司」取款，由丙○○交付現金300萬元及金額合
    計880萬元之支票11張，上開票款嗣均經兌領無訛，所得均
    由癸○○等人朋分。而該1180萬元款項之流向為：(1)「台西
    公司」分得80萬元；(2)癸○○獲配700萬元，其將該款項分
    予丑○○、吳建龍、歐陽萬鵬各30萬元，又分予李瑞翔（李
    進來）40萬元，分予「戰興財物管理公司」之石磊20萬元，
    另將其中100萬元交由周武榮律師保管、餘款則由癸○○取
    得；(3)陳順慶獲配400萬元，其中160萬元分予王一帆（「共
    享人生公司」下線，其中90萬元分予林雲飛（「共享人生公
    司」下線），另分予林文昱30萬元、陳天從15萬元、楊定融
    10萬元、洪明仁5萬元、陳順慶90萬元。
  (三)癸○○、丑○○與歐陽萬鵬、廖文志、陳順慶、吳建龍、李
    瑞翔、洪明仁、陳天從、林文昱等人，共同基於同前之意圖
    為自己不法所有之概括犯意聯絡，其等均明知「共享人生公
    司」新竹地區副總級職位之成員乙○○並未積欠其下線會員
    子○○、杜慶宏、徐崑城任何債務，而辛○○、壬○○、己
    ○○、庚○○亦均為「共享人生公司」新竹地區副總級職位
    成員，均未積欠下線會員任何債務，竟由癸○○授意、並由
    廖文志提供相關資料，先由陳順慶、丑○○、陳天從以「台
    西公司」名義，於93年4月1日向子○○佯稱簽下委託書可向
    其上線乙○○追討網路E卡會員費，騙取以子○○、杜慶宏
    、徐崑城為委託人名義、向乙○○追討金額分別為10萬元、
    45萬5千元、42萬2 千元債款之委任合約書、授權書；繼之
    由陳順慶率眾於93年4月初某日在新竹市真鍋咖啡館內佯以
    受託處理債務名義，向乙○○索討其向「共享人生公司」會
    員收取之月租費。再由廖文志佯以召開產品說明會名義，聯
    繫辛○○、壬○○、乙○○、己○○、庚○○等人（以上5
    人下稱辛○○等人）於93年4月6日前往臺北縣萬里鄉大坪52
    之2號萬里仙境山莊；癸○○、歐陽萬鵬、丑○○、廖文志
    、陳順慶、吳建龍、李瑞翔、洪明仁、陳天從、林文昱等人
    乃先至萬里仙境山莊等候，93年4月6日當天辛○○等人依約
    抵達萬里仙境山莊後，由廖文志以說明會方式講解有關「聯
    合網通」制度，再由陳順慶到場對乙○○大聲威嚇「李大姊
    ，我不想跟妳講了，妳把我裝瘋子，妳說要給我60萬元，還
    這樣跑給我追」等語，以製造衝突場面，並以恐嚇之語氣要
    向辛○○等人討債，於辛○○、壬○○、庚○○均受驚嚇而
    哭泣後，陳順慶即要求在場之辛○○等人每人均要支付20
    萬元，復由在場中之同夥某人揚言「今天如果不答應拿20
    萬出來，就不用想下山」、並由李瑞翔喝稱「你在哭啥小（
    台語發音）」等語威嚇辛○○等人，丑○○、陳順慶、吳建
    龍、李瑞翔、洪明仁、陳天從、林文昱等人復團團圍住不讓
    辛○○等人離去，妨害其等行使權利，致辛○○等人受脅迫
    心生恐懼，不敢隨意離去。隨後，癸○○、丑○○、廖文志
    、歐陽萬鵬遂以中間勸解之角色出面，假意居中協調，並由
    癸○○、廖文志勸說辛○○等人花錢消災，辛○○等人遂被
    迫答應。事後乙○○與己○○2人於約1週後，在中山高速公
    路新竹交流道旁、辛○○於93年4月30日，在新竹市○○路
    24巷7弄21號處，分別交付20萬元、10萬元、13萬元給陳順
    慶，陳順慶再與癸○○等人朋分，壬○○、庚○○2人則無
    力支付。
四、案經內政部警政署刑事警察局移送臺灣彰化地方法院檢察署
    檢察官偵查起訴。
    理    由
  ┌──────────────────────────────┐
壹│證據能力方面                                                │
  └──────────────────────────────┘
一、按於審判中，如共同被告在調查被告本人之案件時已依刑事
    訴訟法第277 條之2 規定轉換為證人調查詢問，而具結陳述
    ，經賦予被告對該共同被告所為之陳述為詰問之機會者，該
    以共同被告身分所為之陳述，法院即非不得與其以證人身分
    所為之陳述，綜合該被告以外之人全部供述證據，斟酌案內
    其他調查之證據資料，本於經驗法則及論理法則，予以取捨
    ，作證據價值之判斷，非謂於被告本人案件中，僅能採取共
    同被告以證人身分所為之陳述作為判斷之依據，該非以證人
    身分之共同被告所為之陳述，即為無證據能力之證據，而應
    予排除不用，最高法院97年度臺上字第2631號判決意旨可資
    參照。本件共同被告李瑞翔、廖文志、歐陽萬鵬、癸○○、
    林文昱、陳天從、洪明仁、陳順慶、丑○○、吳建龍業經法
    院於審理時賦予被告丑○○、癸○○對本人以外之各該共同
    被告詰問之機會，揆諸前揭說明，下列供述證據自有證據能
    力：
  (一)按被告以外之人於偵查中向檢察官所為陳述，除顯有不可信
    之情況者外，得為證據，同法第159條之1第2項定有明文。
    偵查中對被告以外之人（包括證人、鑑定人、告訴人、被害
    人及共同被告等）所為之偵查筆錄，或被告以外之人向檢察
    官所提之書面陳述，性質上均屬傳聞證據。惟現階段刑事訴
    訟法規定檢察官代表國家偵查犯罪、實施公訴，依法其有訊
    問被告、證人及鑑定人之權，證人、鑑定人且須具結，而實
    務運作時，檢察官偵查中向被告以外之人所取得之陳述，原
    則上均能遵守法律規定，不致違法取供，其可信度極高，應
    具證據能力。本件證人即共同被告李瑞翔、廖文志、歐陽萬
    鵬、癸○○、林文昱、陳天從、洪明仁、陳順慶、丑○○等
    分別於檢察官偵查時，均係以證人之身份，經檢察官告以具
    結之義務及偽證之處罰，均經具結而擔保其證述之真實性（
    見93年度偵字第6035號偵查卷第80至82、84至87、90至91、
    94至97、107、115至116、118至119、129至130、133至134
    頁），且無證據顯示係遭受強暴、脅迫、詐欺、利誘等外力
    干擾情形，或在影響其等心理狀況致妨礙其自由陳述等顯不
    可信之情況下所為。上揭證人於偵訊時之陳述既無顯不可信
    之情況，依前開說明，自有證據能力。
  (二)按被告以外之人（包括證人、鑑定人、告訴人、被害人及共
    同被告等）於司法警察官或司法警察調查中所為之陳述，與
    審判中不符時，其先前之陳述具有較可信之特別情況，且為
    證明犯罪事實存否所必要者，得為證據，刑事訴訟法第159
    條之2定有明文。所謂「前後陳述不符」之要件，應就前後
    階段之陳述進行整體判斷，以決定其間是否具有實質性差異
    ，惟無須針對全部陳述作比較，陳述之一部分有不符，亦屬
    之。而所謂「具有較可信之特別情況」之情形，亦應就前後
    陳述時之各種外部情況進行比較，以資決定何者外部情況具
    有可信性。若陳述係在特別可信之情況下所為，則虛偽陳述
    之危險性即不高，雖係審判外陳述，或未經被告為反對詰問
    、對質，仍得承認其有證據能力。
  (1)所稱「外部情況」之認定，例示如下：
  時間之間隔：陳述人先前陳述是在記憶猶新的情況下直接作
    成，一般與事實較相近，事後即可能因記憶減弱或變化，致
    有不清晰或陳述不符之現象發生。
  有意識的迴避：由於先前陳述時被告未在場，是陳述人直接
    面對詢問警員所為陳述較為坦然；事後可能因陳述人對被告
    有所顧忌或同情，因而在被告面前較不願陳述不利被告之事
    實。
  受外力干擾：陳述人單獨面對司法警察（官）所為之陳述，
    程度上較少會受到來自被告方面強暴、脅迫、詐欺、利誘或
    收買等外力之影響，其陳述較趨於真實。若被告在庭或有其
    他成員參與旁聽時，陳述人可能會本能的作出迴避對被告不
    利之證述，或因不想生事招惹麻煩乃虛構事實或進而否認以
    前之供述而為陳述。
  事後串謀：證人對警察描述其所親身經歷之情形，因較無時
    間或動機去編造事實，客觀上亦較難認與被告間有勾串情事
    ，其陳述具有較可信性。但事後因特殊關係，雙方可能因串
    謀、請託而統一口徑；或事後情況變化，兩者從原先敵對關
    係變成現在友好關係，抑或業已由中取得利益等情形，其陳
    述即易偏離事實而較不可信。
  警詢時有無辯護人、代理人或親友在場：如有上開親誼之人
    在場，自可期待證人為自由從容之陳述，其證言之可信度自
    較高。
  警詢所作之筆錄記載是否完整：如上開筆錄對於犯罪之構成
    要件、犯罪態樣、加重減輕事由或起訴合法要件等事實或情
    況，均翔實記載完整，自可推定證人之陳述，與事實較為相
    近，而可信為真實。法院應斟酌上列因素綜合判斷，亦應細
    究陳述人之問答態度、表情與舉動之變化，此一要件係屬訴
    訟法事實之證明，以自由證明為已足，且應由主張此項證據
    之人證明。惟此僅係確定上開陳述有無證據能力而已，至該
    證據具有證據能力後，其證據力之強弱問題（指證明力），
    仍待法院綜合全辯論意旨及調查證據所得，依法認定之。
  (2)本件證人李瑞翔、廖文志、歐陽萬鵬、癸○○、林文昱、陳
    天從、洪明仁、陳順慶、丑○○、吳建龍（分別見北警刑
    0000000000 號警卷第121至128、3至31、154至163、32至49
    、50至55、56至61、62至68、108至113、81至95、96至104
    頁），均屬被告以外之人於審判外之陳述，與其等於審判中
    陳述有所不符，本院就其等供述內容互核結果，認其等於警
    詢中之證述，因距案發日較近，當時記憶較深刻，可立即反
    應所知，不致因時隔日久而遺忘案情；且較無來自被告同庭
    在場之壓力而出於虛偽不實之指證，或故為迴護被告之機會
    ，因此所為之供述均較為具體明確，又其等警詢筆錄對於犯
    罪之構成要件、行為方法、態樣等事實，均翔實記載完整，
    揆諸上開說明，應認其等於警詢中所為之陳述，客觀上應具
    有較可信之特別情況，且亦為證明犯罪事實存否所必要，是
    依上揭規定，其等於警詢中之證言自有證據能力。
二、本件證人即被害人廖文志、甲○○、丙○○、辛○○、己○
    ○、壬○○、乙○○於警詢中之陳述（分別見北警刑
    0000000000號警卷第3至31、168至171、164至166、184至
    190、192至196、199至204、206至209頁），及證人蔡佩娟
    、丁○○、子○○、王一帆於警詢中之陳述（分別見北警刑
    0000000000號警卷第172至174、180至181、215至216、220
    至225頁），與其等於審判中之陳述不符（本院按：經依證
    人前後階段之陳述進行整體判斷，其間具有實質性差異，不
    符之情形詳見後述）。惟就前後陳述時之各種外部情況進行
    比較，即兩者時間之間隔相距甚久、其等先前陳述是在記憶
    猶新的情況下直接作成，應與事實較相近；而其等於警詢所
    作之筆錄記載完整，關於被告犯罪之構成要件、犯罪方法、
    態樣等要件事實或情況，均有詳細完整之記載，可認被害人
    警詢中之陳述，與事實較為相近，而可信為真實，自有證據
    能力。被告及選任辯護人就被害人於警詢中之陳述爭執其證
    據能力，亦屬無據。
三、再按刑事訴訟法第159條之4規定，除前3條之情形外，下列
    文書亦得為證據，「一除顯有不可信之情況外，公務員職務
    上製作之紀錄文書、證明文書。二除顯有不可信之情況外，
    從事業務之人於業務上或通常業務過程所須製作之紀錄文書
    、證明文書。三除前2款之情形外，其他於可信之特別情況
    下所製作之文書」，此係因公務員職務上製作之紀錄文書或
    證明文書，係公務員依職權所為，與其責任、信譽攸關，若
    有錯誤、虛偽，公務員可能因此擔負刑事及行政責任，且該
    等文書經常處於可能受公開檢查之狀態，其正確性及真實之
    保障極高；另從事業務之人在業務上或通常業務過程製作之
    上開文書，因係於通常業務上不間斷而規律之記載，一般均
    有會計等人員校對，記錄時亦無預見日後將作為證據之偽造
    動機，其虛偽之可能性較小，且如讓製作者以口頭方式在法
    庭上再重述過去之事實或數據，實際上有其困難，二者具有
    一定程度之不可代替性，是除非有顯不可信之情況外，上開
    公務文書或業務文書應均具有證據能力。本件內政部警政署
    刑事警察局聲請臺灣彰化地方法院檢察署檢察官以93年度聲
    監字第23、61、75、78、84、88、142、143、144、238、
    267、312、333、370、391、395、413、420、429、433號、
    93年度聲通字第94號、93年度監報字第66號核可對本案被告
    2人、同案被告即證人陳順慶、林文昱、歐陽萬鵬、陳天從
    等人使用之行動電話實施通訊監察，後並製作之通訊監察譯
    文（見93年度聲拘字第189號卷第180至287頁），乃係依法
    定程序為之，且該監訊監察作為就被告之人權保障暨該行為
    所侵害公共利益2 者間之損害輕重，依比例原則予以酌量，
    此依法定程序取得之證據自應賦予證據能力，且該譯文內容
    之製作方式，亦就受通訊監察之電話使用者之言談內容逐一
    紀錄，應無失真情事，其內容之記載自堪信與事實相符；再
    者證人徐坤城、杜慶宏、子○○3人簽署之委任債權管理服
    務合約書、授權書、丁○○簽署之債權委任合約書各1件（
    見93年度聲拘卷第189頁第149、157至159頁）、證人丙○○
    、廖文志2人簽署之調解書1件、證人丙○○開立之本票11張
    （以上均為影本）（見同上述警卷第144背面至145頁）、證
    人蔡佩娟提出之翡翠山林渡假村客戶（訂房\訂餐）消費明
    細1件（見同上警卷第174頁背面）、本院依職權函調取之
    0000000000、0000000000、0000000000、0000000000、
    0000000000、0000000000、0000000000、0000000000等行動
    電話申請持有使用人資料（見本院96年度上更(二)字第206號
    卷第168至190頁）等文書證據，並無顯不可信情事，均具有
    證據能力。
四、至被告癸○○雖於本院前審曾以警詢筆錄並未依據伊及同案
    被告所供述內容實際記載而聲請勘驗警詢錄音帶，惟該聲請
    已於本院前審行準備程序中撤回聲請，自無調查之必要，併
    予敘明。
  ┌──────────────────────────────┐
貳│認定本案犯罪事實之理由                                      │
  └──────────────────────────────┘
一、訊據被告癸○○、丑○○均矢口否認有上揭犯行，並分別為
    下列辯解：
  (一)被告癸○○辯稱因為「共享人生公司」倒閉，伊透過歐陽萬
    鵬得知廖文志所在，係廖文志自願出面委託其保護人身安全
    ，沒有私行拘禁廖文志。丙○○、甲○○確有積欠廖文志上
    開債務，辛○○等人確有趁「共享人生公司」倒閉，趁火打
    劫將手中會員卡低價高賣、超收月租費情事，伊係經營「揚
    立企業社」受委託，合法進行催討云云。
  (二)被告丑○○辯稱伊不認識歐陽萬鵬，亦不認識廖文志，伊並
    無妨害自由，且伊係於93年2月6日第1次見到廖文志，因「
    共享人生公司」會員羅月圓委託伊向廖文志收錢，癸○○知
    道這件事情，所以告知伊2月6日廖文志會去律師事務所，伊
    到達時就看到廖文志在那裡；又伊只有載廖文志去找丙○○
    ，而廖文志欠羅月圓100萬元，伊事後拿到之30萬元係廖文
    志先還羅月圓的欠款；伊有去翡翠山林渡假村，是因廖文志
    要借用伊的車，伊才跟著去渡假；伊被邀請到萬里仙境山莊
    ，是去洗溫泉，伊完全不認識辛○○等人，也沒有和他們講
    過話云云。
二、經查：
┌──────────────────────────────┐
│對被害人廖文志妨害自由部分                                  │
└──────────────────────────────┘
  (一)被害人即證人廖文志於93年2月2日如何遭被告癸○○、丑○
    ○等人強行載往基隆市等處剝奪其行動自由，並私行拘禁，
    至同年月6日始獲釋等情，有下列事證可資證明：
  (1)被告癸○○之供述：
  被告癸○○於警詢中供稱「（問：你是否有以『共享人生』
    副總張秀霞的名義向廖文志集團追討債務？）我不是用自救
    會去追討債務，我是替張秀霞向廖文志集團追討債務」、「
    於93年2月2日發現廖文志本人之行蹤，所以．．．我叫吳建
    龍去跟歐陽萬鵬講，叫廖文志去律師事務所」、「（問：前
    開你說我們分成3個梯次有何人？由何人分派工作？）有丑
    ○○、石頭、阿智等3人。我叫丑○○下去分派工作」等語
    （見北警刑0000000000號警卷第36、40頁）。
  被告癸○○於原審法院94年2月4日下午14時30分準備程序時
    供稱「（問：就廖文志從93年2月2日到2月6日被妨害自由部
    分，有到場的有誰？）我有去跟他談。丑○○有帶廖文志去
    」、「就廖文志從93年2月2日到2月6日被妨害自由部分均有
    到場」、「93年2月2日到2月6日之間廖文志的所在地是從濟
    南路咖啡廳到基隆市○○路房屋，後來到基隆市○○街癸○
    ○租屋處，最後才到基隆市○○路349巷5號10樓」等語（見
    原審卷第(一)宗第338、339頁）；復於原審審理時自承有安排
    「石頭」、「阿智」跟廖文志一起住等語（見原審卷第(二)宗
    第286頁）。
  (2)被告丑○○之供述：
    被告丑○○於警詢中供稱「因為癸○○有跟我們講，廖文志
    因在外有很多債務糾紛，請我們幫忙買便當，並保護廖文志
    之人身安全，但我當現場時，有看到綽號石頭、阿智2人及
    吳建龍、張國禎等人已在現場，期間我共前往該處所5至6次
    ，而我瞭解狀況後，有向癸○○說，你控制廖文志的行動自
    由，涉及妨害自由之違法行為」、「但是癸○○等人後來都
    是在我的辦公室（臺北市○○○路202號3樓）談事情，以我
    的辦公識為據點」、「因為癸○○說，請我們派人輪班去看
    守、保護他（廖文志）」等語（見北警刑0000000000號警卷
    第85、89 頁）。
  (3)證人即共同被告歐陽萬鵬之證述：
  證人即共同被告歐陽萬鵬於警詢中證稱「（問：你於93年2
    月2日是以何電話約廖文志至臺北市○○○路1家咖啡廳見面
    ？目的為何？）我是以0000-000000號行動電話約廖文志見
    面的。當日是因為癸○○透過吳建隆跟我說，表示要跟廖文
    志處理債務問題，我才會打電話與廖文志連繫，約他見面」
    、「（問：廖文志當日出現後，有無遭到癸○○等人挾持？
    ）我與廖文志見面後，2人共乘1部車欲離去時，突然有2名
    不詳男子衝上車，指示我跟著前面車輛行進」、「我是於93
    年2月1日打電話與廖文志聯繫後，隨即打電話告知吳建龍，
    我與廖文志相約見面地點及時間」、「是吳建龍告訴我，癸
    ○○要和廖文志見面處理共享人生集團之債務問題，所以我
    才將與廖文志見面之時間、地點告知吳建龍」等語（見北警
    刑0000000000號警卷第160頁背面、163頁）。
  證人即共同被告歐陽萬鵬於原審法院94年2月4日下午14 時
    30分準備程序時證稱「（問：2月2日到2月6日之間廖文志的
    所在是否從濟南路咖啡廳到基隆市○○路房屋，後來到基隆
    市○○街癸○○租屋處，最後才到基隆市○○路349巷5號10
    樓？）是這樣沒有錯」等語（見原審卷第(一)宗第338、339頁
    ）。
  (4)證人即被害人廖文志之證述：
  證人即被害人廖文志於警詢中證稱「（問：你處理『共享人
    生』集團成員有那些人？）張秀霞．．．羅月圓．．等人」
    、「（問：你指派誰負責推銷網路卡業務？）我指派張秀霞
    ．．．羅月圓．．．等人，推廣E卡、L卡業務」、「93年2
    月2日時我跟方郁夫約在臺北市○○路咖啡廳見面，剛好歐
    陽萬鵬也打電話給我，我就先跟歐陽萬鵬見面，請他開車載
    我去跟方郁夫見面，我當時一坐進後座，就有2個年輕人坐
    進前座跟後座，後座的男子告訴我說他們董仔（即癸○○）
    要見我，要求把頭低下不要看；當時車子開到1個停車場內
    ，把我換到另外1 台車上，車上有2個人，1人開車，1人在
    後座控制我，他們便將車子開到基隆某地方，用毛線帽把我
    視線遮住，帶我去見癸○○，當時癸○○表示說他媽媽也是
    共享人生的會員，問我要怎麼處理，當天晚上就把我留在那
    間房屋內，有1名男子看守我，後來連續問我2、3天．．．
    最後我只好表示說我外面有一些債權，癸○○說可以由他們
    去收取，所以我．．．簽立委託書、協議書」、「這幾天癸
    ○○一直用毛線帽遮住我視線」、「被癸○○挾持期間，曾
    被毆打，但當時都被迫帶者毛線帽，所以我不知道是誰所打
    」、「早期我有看到丑○○，後來還陸續看到李瑞翔（進來
    ）、吳建龍、黃永豐（小結）等人，過了1個禮拜以後，還
    看到陳順慶（阿慶）等」、「大約過了4、5天，他們就帶我
    到基隆1路（大武崙家園）居住，剛開始1個禮拜有被限制行
    動自由，到後來還是都會至少1個人陪我在屋內」、「93年2
    月1日，歐陽萬鵬打電話給我，我有告知他隔天會從臺中回
    到臺北。我當（2）日中午打電話給他，約他在濟南路的咖
    啡廳見面」、「我被控制在基金1路，有2個年輕人看守我，
    當有人要來跟我講話時，他們就會要我戴上毛線帽遮住視線
    ，不讓我看見對方」、「在剛開始被癸○○抓去的前幾天，
    他們都會派人看守我」等語（見北警刑0000000000號警卷第
    3、4、12頁背面、13、19頁）。
  證人即被害人廖文志於偵查中證稱「（問：你是如何為癸○
    ○找到的？）是歐陽萬鵬通知癸○○」、「（問：癸○○等
    人有無軟禁你？）當時我被監控在基隆基金路．．．等地，
    不能隨意離開」、「李進來、吳建龍、癸○○、歐陽與我住
    在一起，一時之間我不敢離開，我是不得已才待在那裡」等
    語（見93年度偵字第6035號偵查卷第86至87頁）。
  證人即被害人廖文志於原審審理時證稱：93年2月2日當日係
    與案外人方郁夫相約見面，後因歐陽萬鵬將雙方預定見面之
    時間、地點通知癸○○，伊於與案外人方郁夫見面之前，突
    遭強行載去基隆市，而未能與方郁夫見面，復因行動電話遭
    綽號「石頭」、「阿智」之2名成年男子取去，亦未能與方
    郁夫聯絡等情（見原審卷第(二)宗第157頁）；復證稱「我請
    歐陽萬鵬載我去跟方郁夫見面，一進車就有2個年輕人進入
    」、「這2個年輕人有要求我頭低下來不要看」、「心理上
    認為人身受到威脅」、「跟我談時偶而會有一些肢體動作」
    、「他們也不會讓我離開」等語（見原審卷第(二)宗第151至
    153 頁、第155、156頁）。
  (5)核證人即共同被告歐陽萬鵬、證人即被害人廖文志與被告癸
    ○○、丑○○間均無怨隙，應不致故為不利於被告癸○○、
    丑○○2人之陳述，且證人即被害人廖文志於警、偵訊中之
    陳述，與被告癸○○、丑○○、證人即共同被告歐陽萬鵬上
    開陳述其等如何剝奪被害人廖文志之行動自由、並加以私行
    拘禁等主要情節均相符，足認證人即被害人廖文志於警、偵
    訊中之陳述，與事實相符。由上可知，被害人廖文志於93年
    2月2日原預定與案外人方郁夫相約見面，惟因共同被告歐陽
    萬鵬將其行蹤告知被告癸○○，證人廖文志始遭強行載去基
    隆市，致未能與方郁夫見面，又因行動電話遭綽號「石頭」
    、「阿智」之2名成年男子取去，亦未能與方郁夫聯絡；且
    綽號「石頭」、「阿智」之人係經由被告癸○○之安排，始
    與廖文志一起住，被告癸○○並要求被告丑○○派人輪班看
    守廖文志，足認證人廖文志之行動自由已被剝奪與拘禁。
  (6)另查門號0000000000、0000000000號等行動電話係被告癸○
    ○之母王秀子名義申請，而由被告癸○○持有使用等情，有
    行動電話申辦查詢資料在卷可稽（見本院96年度上更(二)字第
    206號卷宗第168、178頁）；又依據上述門號行動電話通訊
    監察譯文內容顯示，被告癸○○於93年2月27日下午18時48
    分08秒以門號0000000000號行動電話，與持用門號
    0000000000之綽號「石頭」之人通話時，被告癸○○稱：「
    你那邊叫2個人，過來陪長仔（按：指廖文志）」，綽號「
    石頭」之人回稱：「要去那裡陪他？」，被告癸○○則稱：
    「新厝那裡」；被告癸○○更於93年4月13日下午22時21分6
    秒以門號0000000000號行動電話，與案外人官有康持用之門
    號0000000000號行動電話通話時，被告癸○○稱：「執行長
    （按：指廖文志）就更不用講，人是我逮到的」等語，此有
    被告等對內容不爭執之通訊監察譯文附卷可稽（見93聲拘字
    第189號偵查卷第189、201頁），益見被害人廖文志於上述
    時間、地點，確係遭被告等人控制其行動自由。證人即被害
    人廖文志於原審法院及本院前審審理時翻異前辭，改稱「警
    詢時我沒有這樣說」、「身上有手機，我可以隨時報警，也
    可以隨時外出」、「因為癸○○承諾保障我安全，我才留在
    基隆」、「這段期間沒有人控制我行動」云云（見原審卷第
    (二)宗第146、148、150頁、本院96年度上更(二)字第206號卷第
    140頁背面），應係事後迴護之詞，不可採信。
  (7)被告丑○○固否認伊有載廖文志去基隆市，係93年2月6日在
    律師務務所始第1次見到證人廖文志云云，所舉證人歐陽萬
    鵬亦於本院前審審理時亦附和其詞，略謂：93年2月2日至2
    月6日廖文志被帶到基隆期間，只有看過癸○○，沒有看過
    其他人云云（見本院更(一)卷第143頁）。惟證人廖文志於警
    詢時證稱其遭私行拘禁期間，早期有看到丑○○等語，已如
    上述；且依被告丑○○於警詢中所述上情，即被告癸○○有
    向伊稱要保護廖文志人身安全，在現場並見到姓名年籍不詳
    僅知綽號「石頭」、「阿智」2人及吳建龍、張國禎等人，
    該期間伊共前往拘禁證人廖文志之處所5、6次，且伊向被告
    癸○○稱「你控制廖文志的行動自由，涉及妨害自由之違法
    行為」、「癸○○等人後來都．．．以我的辦公識為據點」
    、「癸○○說，請我們派人輪班去看守、保護他（廖文志）
    」等情，已詳見前述；且證人即共同被告癸○○於警詢時證
    承「歐陽萬鵬通知我說廖文志有約他在臺北市○○路咖啡廳
    見面，我通知丑○○去把廖文志帶回來」、「丑○○就把廖
    文志帶到基隆市○○路一處空屋內」等語（見聲字第215號
    偵查卷第4、5頁），又於原審法院準備程序時供稱「（問：
    就廖文志從93年2月2日到2月6日被妨害自由部分，有到場的
    有誰？）丑○○有帶廖文志去」等語（見原審卷第(一)宗第
    338 頁），足認被告丑○○確有參與此部分犯行，證人歐陽
    萬鵬事後證稱被告丑○○並未參與妨害廖文志自由犯行云云
    ，為事後迴護被告丑○○之詞，不足採信，被告丑○○上開
    所辯亦屬卸責之詞，應無可採。
  (8)另被害人廖文志於上述時間、地點，固遭被告等人控制其行
    動自由，並於93年2月6日答應將「共享人生公司」、及其個
    人在外借貸與生意往來之對象名單、往來之金額等資料交出
    ，使被告等人得與其共同藉由催討上開款項牟利後而重獲自
    由等情，業據證人即被害人廖文志於警詢中證述歷歷，已見
    前述，惟證人廖文志於警詢中證稱「（問：簽立委託書、協
    議書是否出於自由意願之下？）是的」等語（見93年度偵字
    第6035號偵查卷第24頁）；又於偵查中證稱「（問：癸○○
    等人有無軟禁你？）當時我被監控在基隆市○○路及『萬里
    仙境』等地，不能隨意離開」、「一時之間我不敢離開，我
    是不得已才待在那裡，是想藉這個機會處理債務」等語（見
    93年度偵字第6035號偵查卷第86頁）；復於原審審理時證稱
    「我要處理債務不想報警。我只怕外面的黑道找到」等語（
    見原審卷(二)第148頁），可知被害人廖文志當時固已失去行
    動自由，惟其交付上揭資料，係因其主觀上「想藉這個機會
    處理債務」，並非因被告等人對被害人廖文志施用妨害自由
    之非法方法所致，此外亦查無被告癸○○、丑○○等人對被
    害人廖文志所為，在客觀上已使被害人喪失意思自由或達於
    不能抗拒之程度，被告等此部分所為，尚難以強盜罪名相繩
    ，併此敘明。
  (9)至被告癸○○之選任辯護人於本院本審中請求傳訊證人張秀
    霞一節，惟其待證事實，即被告癸○○係受負責推銷「共享
    人生公司」網路卡業務之會員張秀霞委託處理債務等，業據
    被告癸○○供明在卷，且據證人廖文志證述在卷，已見前述
    ，又證人即共同被告李瑞翔於警詢中證稱「我們接受癸○○
    的乾妹妹張秀霞的委託向廖文志求償。還有丑○○、歐陽萬
    鵬、吳建龍等人也一同參與幫廖文志處理債務的工作」等語
    （見北警刑0000000000號警卷第124頁），此部分事實已經
    明確，自無傳訊證人張秀霞之必要，附此敘明。
  (10)另關於參與本件犯行之綽號「石頭」、「阿智」2人究為何
    人一節，雖證人即案外人游琮崧於警詢中曾陳述伊係受石磊
    之指示看守被害人廖文志云云（見北警刑0000000000號警卷
    第133頁），且證人即案外人石磊亦自承曾取得癸○○給付
    之20萬元現款等語（見北警刑0000000000號警卷第136頁）
    ，惟被告癸○○於本院審理時已供稱游琮崧、石磊並非綽號
    「石頭」、「阿智」之人，且本院查無積極證據足資證明此
    節，證人即案外人游琮崧、石磊之陳述，尚無從採為本判決
    認定之基礎，附予敘明。
  綜上所述，被告癸○○、丑○○2人此部分犯行應堪認定。
┌──────────────────────────────┐
│對被害人甲○○恐嚇取財、妨害自由部分                        │
└──────────────────────────────┘
  (二)被害人甲○○如何於前揭時、地遭被告癸○○、丑○○及共
    同被告歐陽萬鵬、廖文志、陳順慶、吳建龍、李瑞翔、洪明
    仁、陳天從等人恐嚇將「天美公司」股票過戶、不給付住宿
    、飲食費24440元而使人行無義務之事等情，有下列事證可
    資證明：
  (1)證人即被害人甲○○於警詢時證稱「『天美公司』與『共享
    人生公司』是類似異業結盟的性質」、「廖文志因為與我們
    公司結盟的計劃，從90 年到90年底期間有陸續匯款2000多
    萬元給翡翠山林國際開發公司（『天美公司』的前身），中
    間我有找廖文志談雙方簽約的事情，但是廖文志表示共享人
    生會員數還在持續增加，不急著談簽約的事情。在這期間，
    共享人生集團有在翡翠山林渡假村辦理過許多場教育訓練，
    我們都有以會員的優惠價格提供飲食、住宿的服務；而且只
    要共享人生集團的成員來渡假村消費的時候，有提出共享人
    生的E卡為憑，我們都會以會員優惠的價格計費。我與廖文
    志之間只有因為公司結盟的關係，他有匯款到我們公司，我
    也有依約提供會員的服務，我與廖文志之間沒有任何債務關
    係」、「93年2月28日，廖文志有打電話給我要約見面，我
    推說人在嘉義趕不回去，當天晚上廖文志、癸○○等20幾人
    ，分別乘坐6台車到翡翠山林渡假村，當時是蔡佩娟助理在
    渡假村接待，他們跟蔡助理表示要找我出面」、「隔天要離
    開的時候，蔡助理表示要向他們收取住宿、用餐費用，他們
    卻表示要另外跟我算就自行離開，其實前後都沒有支付費用
    」等語（見北警刑0000000000號警卷第168至171 頁）。
  (2)證人蔡佩娟之證述：
  證人蔡佩娟於警詢時證稱「93年2月28日，由廖建安（即廖
    文志）與癸○○率領綽號歐陽等20餘名男子前往渡假村，因
    甲○○不在，他們就開6房間住下來，中間廖文志與癸○○
    與我在渡假村迎賓樓商討如何要甲○○還債，過程中癸○○
    說如果要比武力，我們一定比輸他，要甲○○趕快出面處理
    ，並當場將8000萬元債務委託書撕毀，另外拿出書寫好要翡
    翠山林渡假村15%之經營權的讓渡書給我，要我轉交甲○○
    ，直至隔日他們一群人吃完中餐後才離開，離開時於渡假村
    所使用之房間6間費用及用餐費24440元我有向他們索討，他
    們說會跟甲○○算，但是事後都未支付」等語（見北警刑
    0000000000號警卷第172至174頁）。
  證人蔡佩娟於原審審理中具結證稱：約隔1、2日甲○○打電
    話來時，即將上情轉告等語（見原審卷第(二)宗第169頁）；
    又於本院前審審理中亦具結證稱「是癸○○叫我們董事長（
    指甲○○）趕快出來處理，不要這樣走來走去（即躲來躲去
    ），他一通電話很方便叫人，要叫就叫很多．．．他有講要
    叫兄弟來」、「93年2月28日被告等找兄弟來以後，甲○○
    就不敢再進公司來上班」等語（見本院更(一)卷第216至218頁
    ）。
  (3)證人即共同被告廖文志於警詢中證稱「（問：請你詳述前往
    翡翠山林向甲○○討債的過程？）我有到高雄約甲○○兩次
    要見面，甲○○都沒有出來；後來我帶癸○○、丑○○、歐
    陽萬鵬、李瑞翔、吳建龍、陳順慶、『小阿中』、『石頭』
    等20餘人到翡翠山林渡假村找甲○○也沒有遇到」等語（見
    93年度偵字第6035號偵查卷第26頁）；於偵查中證稱「（問
    ：你有到甲○○處索討債務？）我到高雄找他2次，有1次是
    到翡翠山林渡假村去找他，與我們同行的有癸○○、吳建龍
    、丑○○等人，還有陳順慶去了2次」、「（問：甲○○欠
    你多少錢？）4000多萬元。我是給他蓋房子用的，約定事後
    股權要移轉給我」、「當時簽授權書時，心慌順著他們的意
    ，寫下8000多萬元」等語（見93年度偵字第6035號偵查卷第
    87頁）。
  (4)核證人即共同被告廖文志、證人即被害人甲○○、證人蔡佩
    娟與被告癸○○、丑○○間均無怨隙，應不致故為不利於被
    告癸○○、丑○○2人之陳述，且被告癸○○、丑○○2人均
    坦承確於93年2月28日至翡翠山林渡假村等情，而依證人廖
    文志上揭於偵查中證述之內容，可知證人廖文志與甲○○間
    並無私人之借貸關係，證人甲○○更無積欠廖文志8000萬元
    之情事，足認證人蔡佩娟、證人即被害人甲○○於警詢中之
    陳述均非虛言。
  (5)又查被告癸○○於93年4月1日下午17時25分51秒，使用門號
    0000000000號行動電話，與共同被告陳順慶所持用之門號
    0000000000號行動電話通話時，被告癸○○稱：「沒關係，
    我原本就打算打給阿娟，換我問他現在是怎麼意思，軟軟的
    跟他講」，共同被告陳順慶回稱：「我跟你說，那個經理（
    按：指蔡佩娟）有給我1支電話，甲○○他老婆的電話，甲
    ○○住的地方應該就是那支電話的帳單地址，你查一下，我
    電話給你，你住址給我，我去抓他」等語（見93年度偵字第
    6035號偵查卷第87頁），可見上開證人甲○○、蔡佩娟等證
    述被告等確有以恐嚇之不法手段相向，致證人甲○○心生畏
    懼，甚至有1個多月時間不敢到「天美公司」上班等情，確
    與事實相符。
  (6)綜上可知，證人即共同被告廖文志與甲○○間並無私人借貸
    關係，而廖文志對於翡翠山林渡假中心之投資款，於未經清
    算完結前，甲○○依約並無退還之義務，被告癸○○、丑○
    ○等人竟藉人多勢眾共同前往翡翠山林渡假村，對甲○○施
    加壓力，強行索討與實際匯款金額不符而高達8000萬元之金
    額，並拒絕支付食宿費用24440元，被告等上開行徑，經由
    證人蔡佩娟轉告，乃致被害人甲○○心生畏懼，將近1個月
    不敢再去公司上班，並於上揭壓力下被迫答應將「天美公司
    」股票過戶，足認被告癸○○、丑○○等人所為係以恐嚇使
    人將本人之物交付無訛，且彼此間有犯意聯絡及行為分擔。
    證人甲○○於原審法院審理時雖曾證稱「股權轉讓是我自願
    接受廖文志的要求」云云（見原審卷第(二)宗第179頁），顯
    屬迴護之詞，不可採信。被告癸○○、丑○○上開辯解亦屬
    卸責之詞，均不可採。
  (7)另公訴意旨認同案被告林文昱亦參與此部分犯行，無非係以
    證人蔡佩娟警詢時指認為憑（見93年度聲拘字第189號卷第
    110頁）。惟同案被告林文昱堅詞否認參與此部分犯罪事實
    ，且被告癸○○、丑○○、共同被告歐陽萬鵬、廖文志、陳
    順慶、吳建龍、李瑞翔、洪明仁、陳天從等人於原審法院行
    準備程序時均證稱：93年2月28日林文昱並未共同至翡翠山
    林渡假村等語（見原審卷第(一)宗第339頁）；又證人蔡佩娟
    於原審法院審理時證稱「（問：有無在翡翠山林渡假村看過
    林文昱？）我忘記了」、「（問：為何於警詢時說林文昱有
    去？）因為拿的照片裡面的人髮型都一樣」等語（見原審卷
    第(二)宗第173至174頁），而觀諸當時情況，係「由廖建安（
    即廖文志）與癸○○率領綽號歐陽等20餘名男子前往渡假村
    」，此據證人蔡佩娟於警詢證述如前，則在上揭情境下，依
    一般人之記憶力，一時之間尚難對在場20餘名男子之長相一
    一記憶明確，自難期證人蔡佩娟對在場20餘名男子一一指認
    無誤，況證人蔡佩娟於警詢中係以1次指認10人之方式指認
    同案被告林文昱有參與本案，有警詢筆錄可稽，自無從排除
    證人蔡佩娟有混淆或誤認之情事，證人蔡佩娟此部分指認，
    尚難採為不利於同案被告林文昱之認定，此外本院復查無其
    他積極證據足以證明同案被告林文昱確有參與此部分犯行，
    併此敘明。
┌──────────────────────────────┐
│對被害人丙○○恐嚇取財部分                                  │
└──────────────────────────────┘
  (三)被害人丙○○如何於前揭時、地遭被告癸○○、丑○○及共
    同被告歐陽萬鵬、廖文志、陳順慶、吳建龍、李瑞翔、洪明
    仁、陳天從、林文昱等人恐嚇取財等情，有下列事證可資證
    明：
  (1)證人即被害人丙○○於警詢時證稱「我與廖文志是10幾年的
    老朋友，沒有債務關係，是因為我在屏東的翡翠山林渡假村
    裡有投資，持有900個單位的股份，在91年間我與廖文志口
    頭達成承諾，由廖文志出資1600萬元購買我所持有的200 個
    單位股權」、「在93年2月間，有1名男子獨自來到我公司，
    問我是不是與廖文志有債務關係，並當場讓我與廖文志以電
    話通話，我有表示說確有股權的買賣交易，並不是債務關係
    」、「後來過了大約1個禮拜廖文志及2名我不認識的男子，
    一起到我公司跟我討論1600萬的事情，經我們當場核對帳目
    ，扣除我曾經私下借貸給廖文志的金錢，最後要求我當場簽
    下1380萬元的本票作為憑據；當時該兩名我不認識的男子一
    直表示他們是代表共享人生自救會，要我趕快處理這條債務
    ，我在當時的情形下只好簽下本票交給他們，雙方並約定1
    個禮拜後到公司來取款」、「在簽下本票過幾天，我有將當
    天的情形轉述給公司的執董林宜嫻以及一位直銷商綽號萬枝
    ，我跟他表示廖文志當天來公司的時候，把本來是股權交易
    的事，硬要講為債務糾紛，還帶著黑道兄弟一起前來，讓我
    心理感受到很大的壓力，被迫簽下本票給對方」、「後來整
    件事情都委託公司林執董出面處理，大約過了幾天，林執董
    告訴我雙方黑道兄弟談判的結果，由我支付500萬現金以及
    開立600萬的支票，支付給對方來解決這件事」、「因為對
    方都是黑道兄弟，又動輒帶著2、30名小弟到公司來，對公
    司的運作造成影響，而且讓我對自己本身及家人的安全感到
    害怕，我為了不想惹麻煩，抱著花錢消災的心態，想說如果
    付錢可以解決那就趕快處理」等語（見北警刑0000000000號
    警卷第164至166頁）。
  (2)證人丙○○開立如事實欄所載支票，事後均經提示付款之事
    實，業經原審法院向合作金庫銀行西台中分行函查屬實，有
    函覆之支票正反面影本附卷可稽（見原審卷第(二)宗第110至
    133 頁）。
  (3)再依上述通訊監察譯文記載觀之：
  共同被告陳順慶持用之門號0000000000號行動電話與林文昱
    持用之門號0000000000號行動電話，於93年2月20日下午22
    時0分10秒之通話內容有「B（林文昱）：臺中這1件多少？A
    （陳順慶）：1380萬元」等語（見93年度聲拘字第189號卷
    第220頁）。
  共同被告陳順慶持同上行動電話與持用門號0000000000號行
    動電話之綽號「阿波」於93年2月24日下午13時33分13秒有
    下列通話內容（見93年度聲拘字第189號卷第222、223頁）：
    「B（阿波）：你們臺中有沒有1個阿慶，30多歲，，．這
                 個事情也處理很大，還有1個癸○○，你有沒
                 有聽過」。
    「A（陳順慶）：有」。
    「B（阿波）：癸○○帶隊的，帶10幾個人，去我朋友公司
                 ，開1條1000多萬，說今天要拿現金，去臺
    「A（陳順慶）：1380」。
    「B（阿波）：姓林」。
    「A（陳順慶）：對啊．．．同條」。
    「B（阿波）：這個癸○○是誰」？
    「A（陳順慶）：癸○○就是土匪，臺北ㄟ」。
    「B（阿波）：林董（丙○○）就是會怕，所以才會委託出
                 來講」。
    「A（陳順慶）：跟大家討論完，再回電話」。
  共同被告陳順慶與綽號「阿波」之人通話後，陳順慶立即以
    同上行動電話撥打門號0000000000號行動電話與被告癸○○
    聯絡，告知其與綽號「阿波」聯絡一事，其內容有：
    「A（陳順慶）：丙○○說去委託台西的兄弟，去照會我們
                   2個，我從頭到尾我也沒有留名字，連本名
    「B（癸○○）：他這麼利害，我就說他有去機關報案」。
     （見93年度聲拘字第189號卷第222頁）
  由上可知，被害人丙○○確係因被告等人之威嚇、脅迫，始
    簽下1380萬之本票，再於事後由「金城公司」之執行董事林
    宜嫻、經銷商綽號「萬枝」等委託綽號「阿波」之男子出面
    與被告等協調，足認證人即被害人丙○○於警詢中所述上情
    ，與事實相符。
  (4)再依證人即共同被告之供述觀之：
  被告癸○○於警詢中供稱「（問：你於93年2月有無前往台
    中市○○路424號9樓丙○○公司處？）有，去過兩次，正確
    時間忘了，都是帶廖文志去找丙○○對帳及要錢，因為廖文
    志有借新台幣1300多萬給丙○○」、「（問：是否還有帶其
    人前往？）有，林文昱、陳順慶、李瑞翔、丑○○、歐陽萬
    鵬、吳建龍、陳天從，剩下我就不認識，大概10幾人一起去
    」、「（問：由何人主導？）是我帶廖文志下去，經大家協
    調一起去」、「（問：是否取得丙○○的錢、金額、如何分
    配？）有取得，由丙○○交給台北縣板橋的台西顧問公司綽
    號『阿波』之人，再轉交給我」、「（問：丙○○支付1180
    萬元，分配情形？）這筆錢扣掉100萬元支票放到周武榮律
    師處，80萬元給台西顧問公司，其餘金錢1000萬元總共分成
    6份，我佔其中4份、林雲飛佔1份、王一帆佔1份；我又拿出
    其中2分之1給王一帆。我總共拿到500多萬元，我其中只拿
    出146萬元，其他部分我拿給丑○○去分配」、「（問：台
    西顧問公司為何有分到錢？）台西顧問公司內綽號『阿波』
    有分到80萬元現金，因『阿波』是替丙○○出面協調，所以
    我有分他80萬元」、「（問：你所拿的146萬元如何處理？
    ）我拿到的這些錢都花在與其他人喝酒吃飯開銷上」、「（
    問：廖文志拿多少錢，有無憑據？）「天香回味」有1張120
    萬元的支票，以及丙○○100萬元的支票，都算廖文志拿到
    的」、「（問：你與王一帆分配比例如何產生？）這個是陳
    順慶、丑○○分配的，原則上陳順慶、王一帆算1份；林雲
    飛、國龍算1份；吳建龍、李瑞翔、丑○○他們算2份；我的
    部分算2份」等語（見北警刑0000000000號警卷第37、46 頁
    ）。
  被告丑○○於警詢中亦供稱「我在丙○○這個事情只有分到
    30幾萬現金，是癸○○分配給我的」、「（問：請說明其他
    人的分配情形？）其他還有吳建龍、李進來（即李瑞翔）、
    歐陽萬鵬、『石頭』、有分到錢，大約每人有分到30 幾萬
    元」、「（問：93年2月前往台中市○○路丙○○公司處，
    有何人前往？）當時有我、癸○○、吳建龍、李進來等，總
    共2、30個人」等語（見北警刑0000000000號警卷第93頁）
    。
  證人即共同被告林文昱、陳天從、洪明仁、吳建龍、陳順慶
    、李瑞翔等人於警詢中證述之情節，與被告癸○○、丑○○
    上揭陳述互核大致相符（分別見北警刑0000000000號警卷第
    52 、59 66、103、110、123頁）。
  被害人丙○○最後所交付之1180元，係由被告等人朋分，其
    中「台西公司」綽號「阿波」之人分得80萬元、被告丑○○
    、證人即共同被告吳建龍、歐陽萬鵬3人各30萬元、李瑞翔
    （即李進來）分得40萬元、證人石磊以「戰興財物管理公司
    」名義分得20萬元，又被告癸○○將100萬元交予周武榮律
    師保管，證人即共同被告陳順慶分得400萬元，陳順慶並將
    其中160萬元、90萬元分別分配予不知情之證人即「共享人
    生公司」下線王一帆、林雲飛，另分予林文昱30萬元、楊定
    融10萬元、洪明仁5萬元、陳天從15萬元（含陳天從、董益
    晟、綽號「阿本」、綽號「阿峰」4人），陳順慶個人則取
    得90萬元；餘款則由癸○○取得處理等情，為被告丑○○、
    癸○○2人所不否認（見北警刑0000000000號警卷第37、46
    、93頁）；且與證人即共同被告林文昱、陳天從、洪明仁、
    吳建龍、陳順慶、李瑞翔、證人王一帆等人於警詢中證述之
    情節互核相符（分別見北警刑0000000000號警卷第52、59、
    66 、103、110、123、220頁），堪信屬實。
  (5)綜據上述，被告癸○○、丑○○2人既明知廖文志與被害人
    丙○○間並無私人借貸關係，而廖文志支付予被害人丙○○
    之金錢，係購買上述丙○○所持有翡翠山林渡假村之200個
    單位股權，且依約不得退還，而被告等既非被害人丙○○之
    債權人，卻以被害人丙○○積欠廖文志款項為由，威嚇被害
    人丙○○先行開立面額1380萬元之本票，事後再強行取得
    1180萬元，所得之款項1180萬元，其中絕大部分由被告2 人
    及參與威嚇被害人丙○○之林文昱、陳天從、洪明仁、吳建
    龍、陳順慶、李瑞翔等人朋分花用，足認被告癸○○、丑○
    ○等人所為係以恐嚇使人將本人之物交付無訛，且其等間有
    共同為自己不法所有之犯意聯絡至明。被告癸○○、丑○○
    2 人上開所辯，均無足採信。
  (6)至證人即被害人丙○○固於原審審理時另改詞證稱「沒有說
    對方都是黑道，動輒帶2、30人到公司」、「警詢時稱對方
    都是黑道，我付錢趕快處理，是警察寫的」、「是看到廖文
    志生意失敗，願意解除契約將錢還給他」、「1380萬本票是
    我自願簽的，錢也是自願付給廖文志，沒有人恐嚇或強迫我
    」、「沒有感覺自己和家人安全受到害怕」云云（見原審卷
    第(二)宗第241、244、245、247頁）。惟查證人丙○○於原審
    法院審理時所證稱「除買翡翠山林渡假村股份外，與廖文志
    沒有債權債務關係」、「有委託執董（林宜嫻）處理」、「
    廖文志口頭約定買200個單位股權，當時沒有講到可以再賣
    還給我」等語（見原審卷第(二)宗第239、240、246頁），與
    其在警詢時所證述被害情節互核大致相符，且有與上開情節
    相符之通訊監察譯文內容可資佐證，復參諸證人丙○○被迫
    簽下本票後，猶需透過綽號「阿波」與被告等人協調過程，
    此亦有被告等對內容不爭執之上述通訊監察譯文內容可證，
    可知被害人丙○○支付1180萬元係受恐嚇所致，其於原審審
    理時改詞證述之內容，與事實不符，顯屬迴護之詞，自無從
    採為有利於被告等人之認定。
┌──────────────────────────────┐
│對被害人乙○○、己○○、辛○○、庚○○、壬○○恐嚇取財部分  │
└──────────────────────────────┘
  (四)被告癸○○、丑○○與共同被告歐陽萬鵬、廖文志、陳順慶
    、吳建龍、李瑞翔、洪明仁、陳天從、林文昱等人如何對被
    害人乙○○、己○○、辛○○、庚○○、壬○○恐嚇取財等
    情，有下列事證可資證明：
  (1)被害人乙○○、辛○○並未積欠其等下線會員任何債務等情
    ，業據證人子○○於警詢中證稱「（問：警方提示之債權管
    理服務合約書、授權書，是否你所簽訂的？）沒錯，是我本
    人所簽訂的」、「他們騙我說，這樣才可向乙○○向我及我
    姐夫杜慶宏收的網路E卡會員費，新台幣10萬元、45萬5千元
    ，所以我才簽訂的，而且歐陽萬鵬還附加保證說桃園地區也
    是這樣處理的」、「（問：乙○○向與你有何關係？）她只
    是我在『共享人生集團』的上線關係」、「（問：你在何時
    、何地與何人簽訂上開委任書、授權書？）我於93年4月1日
    11 時許在徐崑城的住所，與自稱是『共享人生集團』所派
    出3 名男子簽的」、「（問：徐崑城何人？）徐崑城也跟我
    一樣都是乙○○的下線會員」、「（問：警方提示「共享人
    生集團」成員供你指認，是否有前開3人之照片？）有，就
    是陳順慶、陳天從、丑○○3人」、「我本來就沒有要簽之
    意，是『共享人生集團』之歐陽萬鵬及廖文志2人之誤導，
    讓我以為可拿錢回來，我是不會委託暴力討債公司替我討債
    的」等語（見北警刑0000000000號警卷第216頁）；又證人
    丁○○於警詢中證稱「因為歐陽萬鵬騙我說，共享人生執行
    長（廖文志）要準備東山再起，要找所有會員簽下這份合約
    書，找廖文志追討欠我們的錢」、「本來我要寫債務人是廖
    文志，但歐陽萬鵬要我寫辛○○，我質疑為何要寫辛○○，
    歐陽萬鵬給我的答案是要寫我共享人生的上線辛○○，因為
    辛○○也是寫她的債務人為他的上線，依此類推，我才會這
    樣寫」、「辛○○有向我反應我有無叫黑道的人向她討債」
    等語（見北警刑0000000000號警卷第180頁背面、181頁）。
  (2)證人即被害人之陳述：
  證人即被害人辛○○於警詢中證稱「93年4月5日晚上，乙○
    ○打電話給我，要我找壬○○隔天一起前往『萬里仙境』，
    說廖文志要開會說明新的公司產品，4月6日早上11 點左右
    ，乙○○駕車來家中找我，車上還有庚○○、壬○○、己○
    ○」、「我們下午13時許到達『萬里仙境』，我在現場有看
    到廖文志、歐陽萬鵬，以及7、8個看起來像是黑道兄弟的人
    」、「我們在地下室聽課到下午15時許，『小蔡』（指被告
    癸○○）跟我們新竹地區的5個人表示說樓上有人要找我們
    ，便帶我們到1樓客廳內，我到客廳後看見現場有20 幾個人
    ，對方1名戴眼鏡、頭髮微禿的男子（陳順慶）向乙○○說
    『李大姐，我不想跟你講了，你說要給我60萬元，還這樣跑
    給我追』等語，後來說我們5個人每人要交出30萬元，後由
    己○○出面協調說要降到10萬元，『小蔡』則居中協調我們
    支付20萬元。我們當場還在討論時，就有1名男子出面恐嚇
    說『今天如果不答應拿20萬出來，就不用想下山』，執行長
    廖文志才出面叫我們花錢消災，以後再賺錢還給我們，當時
    我當場嚇的哭出來，還有1名男子罵說『你在哭什小』（台
    語），我們5個人被逼之下，只好口頭上答應每人要給他們
    20萬元，該名禿頭男子就叫我們20萬元要在隔週的禮拜5，
    將錢交給己○○，之後才讓乙○○載我們下山」、「該名禿
    頭男子在4月30日又帶1名小弟到我家中，跟我拿取現金13萬
    元，我當場有要求他簽收據，但是對方不肯」等語（見北警
    刑0000000000號警卷第188背面、189、190頁）。
  證人即被害人己○○於警詢中證稱「我是於93年4月6日下午
    16時左右前往臺北縣萬里鄉大坪52-1號『萬里仙境』，遭到
    廖文志夥同7、8名黑道份子恐嚇我跟辛○○、乙○○、壬○
    ○、庚○○等5人，以言語恐嚇要我們交付30萬元，若不交
    錢以後可能要更多錢才能解決，事後經我與他們討價還價結
    果，以20 萬元成交，我們才安全離開，直至1星期後，我把
    乙○○之20萬元及我的10萬元（合計30萬元）在新竹交流道
    旁將錢交給綽號『阿慶』之男子」等語（見北警刑
    0000000000號警卷第195頁）。
  證人即被害人壬○○於警詢中證稱「我們在地下室聽課到一
    半時，我忘記是歐陽萬鵬還是小蔡的男子，到地下室叫我們
    新竹地區的5個人到1樓，表示樓上有人要找我們，便帶我們
    到1樓客廳內，我到客廳後看見對方1個戴眼鏡、頭髮微禿的
    男子帶5、6個人到現場，廖文志、小蔡這邊的人也有5、6個
    人，對方那名戴眼鏡、頭髮微禿的男子向乙○○表示說有會
    員委託他向乙○○索討60萬元，乙○○當時就向廖文志求助
    ，廖文志就請小蔡出面協調，後來該名頭髮微禿的男子表示
    說我們新竹地區5個人每個人都要交出30萬元，包括沒有到
    場的吳烏棗、吳紅棗等人都會去討，以後如果有會員出面就
    不用再付錢，後來雙方一直為了金額問題在現場僵，對方10
    幾個人把我們圍住不讓我們下山，後來執行長也出面勸說我
    們要付錢，雙方協調降到20萬元，並約定1個禮拜後交錢，
    叫我們把錢集中交給己○○，我們答應後對方才讓我們離開
    ，當時已經晚上8點多」、「我當時與辛○○等人都嚇的哭
    出來，當時我們在現場被對方黑道團團圍住，沒有辦法離開
    現場．．．心中很害怕，身體一直發抖」等語（見北警刑
    0000000000號警卷第203頁）。
  證人即被害人乙○○於警詢中證稱「陳順慶是在93年4月初
    ，連續打好幾通電話給我，陳順慶當時表示自稱姓李，他說
    是執行長廖文志委託他來討債，陳順慶說他是來向新竹地區
    9 個副總討債，要從我開始，再來也會向己○○、辛○○等
    人索討，當時陳順慶表示說他人已經在我家們外，並且描述
    我家外面的狀況讓我相信，表示要約我見面，我當時害怕家
    中受傷害，只好答應與他們約在新竹四維路的真鍋咖啡廳見
    面」、「我是在晚上7、8點的時間，單獨過去真鍋咖啡廳，
    我到場後看見陳順慶帶了其他8個人進來咖啡廳，有的坐著
    ，其他的則站在我們四週，陳順慶表示說我當初跟會員收月
    租費，沒有上繳總公司，現在執行長廖文志派他來處理新竹
    地區9個副總的事情，並且要我交代其他副總行蹤，陳順慶
    開始要跟我要90萬元，後還表示如果我1個禮拜拿出來就只
    要60萬元，並且說無論怎樣這些錢都要收齊，我當時跟陳順
    慶表示我沒有錢，但是因為現場很多兄弟，我心理很害怕，
    為了能夠脫離現場，只好假意答應1個禮拜內會將錢給他們
    」、「我是與己○○、辛○○、壬○○、庚○○5個人共乘1
    部車，在6日下午1點多到達萬里仙境，我們到場與其他地區
    幹部，總共20幾人，先聽取廖文志說明，廖文志當時說明有
    新的商機可以發展。當時我就有看見癸○○與7、8名男子在
    現場，不久之後陳順慶就帶了5、6名男子到場，陳順慶就對
    我指著說『李大姊，你答應要給我的60萬元準備好了沒有，
    這樣跑給我追』等語，其他兄弟則站著旁邊觀看，當時癸○
    ○、廖文志出面居中協調，己○○本來有出來說讓我們5人
    各拿出10萬元，但是陳順慶反對並表示要我們個拿出30萬元
    才可以，後來廖文志表示說要我們每人拿出20萬元，當作是
    借他的錢，以後他有賺錢再還給我們，最後癸○○出面表示
    說，由他做公證人，在10天後由己○○收齊後，在竹北交流
    道交給癸○○」、「辛○○當時害怕而在現場哭」、「因為
    當時在萬里仙境時，現場有1、20個黑道兄弟，我心理很恐
    懼受到傷害，怕不能離開萬里仙境，所以當場只好達應支付
    20萬元」、「我後來有在期限內拿20萬元給付己○○」等語
    （見北警刑0000000000號警卷第208、209頁）。
  證人即被害人庚○○於原審審理時證稱「（問：有在93年4
    月6日到萬里仙境山莊？）有，廖文志說要在萬里仙境重新
    做另外一種產品」、「（問：一直在聽廖文志介紹新產品？
    ）坐一下時，有人說要跟我們調解，本來說一人要出30萬，
    廖文志出面後改成20萬」、「（問：談20萬元的事情時對方
    有多少人在場？）除了我們五個人外，還有十幾個人」、「
    （問：當時有人哭？）有，辛○○」、「（問：當時你有哭
    ？）有」、「（問：為何哭？）我覺得本來是好意，怎麼會
    變成要我交錢」、「（問：他們要求你20萬之後有無去跟你
    討錢？）我心理害怕而已，我沒有遇到，我沒有出去」等語
    （見原審卷宗(二)第232頁至第233頁背面）。
  (3)核證人子○○、丁○○、證人即被害人乙○○、己○○、辛
    ○○、壬○○、庚○○等人，與被告癸○○、丑○○間均無
    怨隙，應不致故為不利於被告癸○○、丑○○2人之陳述，
    且證人即被害人乙○○、己○○、辛○○、壬○○於警詢中
    陳述時距離案發時間較近，當時記憶較深刻，可立即反應所
    知，不致因時隔日久而有所遺忘，而所為陳述均具體明確，
    所證述關於被告何人到場、到場後如何實施恐嚇取財等主要
    情節均大致相符，而證人子○○、丁○○所述情節，並有債
    權委任合約書、委任債權管理服務合約書、授權書各1份附
    卷可證（見93年聲拘字第189號偵查卷第149、158、159頁）
    ；足認證人丁○○、子○○、證人即被害人乙○○、己○○
    、辛○○、壬○○、庚○○上揭陳述均非虛言。
  (4)再觀諸下列證人即共被告之陳述：
  證人即共被告陳順慶於原審法院審理中證稱「有去證人辛○
    ○家收13萬元」、「在萬里仙境山莊有向乙○○要60萬元，
    說乙○○跑給我追」、「乙○○超收月租費，我跟乙○○聯
    絡她都敷衍我，我有跟徐崑城去找她，她才約我在真鍋那裡
    ，她才說要拿60萬出來，不過後來她就換電話了，後來我知
    道她到萬里仙境我就去找她，我說李大姐你把我裝瘋子，後
    來廖文志就出來做和事佬。己○○說新竹地區就是他們5個
    人最大，跟我說下個星期你再找我，看可以拿多少錢給你」
    、「己○○交給我的30萬元，我拿14萬5000元給癸○○」、
    「辛○○交給我的13萬元，我拿55000元給癸○○，其餘分
    給跟我出門的洪明仁等人」等語（見原審卷第(二)宗第212、
    278、279頁）。
  證人即共被告李瑞翔證稱「事實欄所載：『你在哭啥小（台
    語發音）』等語是我說的」等語（見原審卷第(二)宗第260頁
    ）。
  證人即共同被告洪明仁證稱「辛○○等5人部分，我共分得1
    萬元」等語（見原審卷第(二)宗第270頁）。
  證人即共被告廖文志證稱「（問：辛○○等5人被陳順慶等
    人限制行動自由、恐嚇時你是否在場？）我有在場，我當時
    在講課，我有看到他們5個被叫離開，我再上去時看到現場
    有癸○○、陳順慶、丑○○、吳建龍、李進來（即李瑞翔）
    ，我有看到陳順慶因為超收月租費的事跟乙○○討債，我當
    時有請癸○○幫忙協調」等語（見93年偵字第6035號偵查卷
    第26頁）。
  被告癸○○於警詢中證稱「（問：93年4月6日當天所發生過
    程？）當天是廖文志開會說要如何處理共享人生的債務．．
    ．當日下午4、5點時，陳順慶帶5、6人來，我就交待丑○○
    先把他他們帶到別處泡茶」、「（問：據陳順慶指出，共從
    辛○○處拿到13萬元，其中分給你5萬5千元？）有，但我全
    部交給丑○○。陳順慶的意思是要分給我、吳建龍、李瑞翔
    、丑○○、歐陽萬鵬等人。陳順慶可能是認為這些錢是大家
    一起共同處理的，所以錢分給我們」等語（見北警刑
    0000000000號警卷第48頁）。
  被告丑○○於原審審理時供稱「（問：癸○○為何叫你協調
    ？）樓下開會怕有人起哄，他說樓上有人在講叫我去看看」
    等語（見原審卷二第296頁）。
  綜上觀之，被害人乙○○、己○○、辛○○、壬○○於上開
    時地，確遭被告癸○○等人挾人多之勢，惡言相向，致心生
    畏懼而被迫花錢消災。至證人丁○○、子○○、證人即被害
    人乙○○、己○○、辛○○、壬○○事後於原審或本院前審
    審理中之陳述，關於上揭時、地究係由被告何人到場、到場
    後如何實施恐嚇取財、其等是否心生畏懼等情節，或已記憶
    不清、或稱不知道、或分別與其等於警詢中所述情節有未盡
    相符或前後矛盾之處（分別詳見原審卷二第247頁背面、第
    186 頁、第219頁、本院更一卷第147頁背面、原審卷二第
    226頁背面、本院更一卷第146頁、原審卷二第202、236頁、
    本院更一卷第143頁、原審卷二第213頁、本院更一卷第143
    頁背面），而衡諸一般人之記憶能力，係隨著時間之經過而
    遞減，即距離事件發生時日愈久，記憶應會愈加模糊而更易
    有誤記情事，自難期證人丁○○等人事後於原審或本院前審
    審理中所述與事實一致，尚無從採為有利於被告等人之認定
    ，附此敘明。
  (5)另依據上述通訊監察譯文記載，被告癸○○、丑○○與其他
    共同被告間有下列通話內容：
  被告癸○○於93年4月1日下午19時32分51秒即本犯罪事實發
    生前，持用上述門號0000000000號行動電話與證人即共同被
    告陳順慶持用門號0000000000號行動電話之通話內容：
    「A（癸○○）：我們要處理9個，處理1個我們不夠工錢，
    「B（陳順慶）：那個己○○找不到」。
    「A（癸○○）：我跟你說，有辛○○、吳烏棗、庚○○、
    「B（陳順慶）：我的資料有洪明順、葉日清、吳烏棗」。
    「A（癸○○）：資料在依我這份為準」。
    「B（陳順慶）：現在你說要1次9個都找」等內容。
  證人即共同被告陳順慶於93年4月1日下午19時46分0秒起，
    以同上門號電話撥打被告丑○○使用之門號0000000000號行
    動電話（申請名義人資料附於本院96年度上更(二)字第206號
    卷第172頁）之通話內容：
    「A（陳順慶）：阿兄，我無法與他（癸○○）共事，他主
    「B（丑○○）：不行，當初說好，要個個擊破，我會跟他
    「A（陳順慶）：你先跟歐陽（歐陽萬鵬）去協調再找我出
    「B（丑○○）：這我知道」。
        （以上見聲拘卷第198、227頁）
  證人即共同被告陳順慶於93年4月23日下午15時52分17秒以
    同上門號電話與被告癸○○所使用之門號0000000000號行動
    電話之通話內容：
    「A（陳順慶）：阿兄，如果要寫，不能有這樣，不然我無
                   法處理」。
    「B（癸○○）：反正我要跟她囉嗖，反正要用ㄠ的，我下
                   去一趟好處理，我會讓她（指李黛玲）不得
  證人即共同被告陳順慶於93年4月5日下午17時59分30秒起（
    即本犯罪事實發生之前1日），持用同上門號行動電話，與
    證人即共同被告林文昱使用之門號0000000000號行動電話之
    通話內容：
    「A（陳順慶）：他（癸○○）說長仔（廖文志）約新竹9個
                   明天要去萬里開會」。
    「B（林文昱）：不是要處理他們9個嗎」？
    「A（陳順慶）：對啊，土匪（即被告癸○○）就是要用
    「B（林文昱）：叫他們9個拿錢出來」。
    「A（陳順慶）：對，我們是上去演戲」。
    「B（林文昱）：好啊，大概幾點」？
    「A（陳順慶）：12點出發」（見同上聲拘卷第229頁）
  由上揭通話內容可知，被告等均明知「共享人生公司」會員
    彼此或上、下線會員間並無任何債務，且被告癸○○、丑○
    ○與共同被告陳順慶、林文昱就如何對被害人實施恐嚇取財
    ，係以「9個一起處理」或「個個擊破」等方式均有事前謀
    議。
  (6)綜據上述，被告等人先推由丑○○、陳順慶、陳天從向證人
    子○○佯稱簽下委託書可以追討網路E卡債務、會員費，以
    騙取證人子○○出具委託書後，被告癸○○、丑○○等復到
    場以此名義藉人多勢眾，由共同被告陳順慶、李瑞翔等人惡
    言要求被害人辛○○、壬○○、乙○○、己○○、庚○○每
    人交付20萬元，致被害人辛○○等人心生畏懼而不得不交付
    款項，而被告等收取辛○○、己○○、乙○○交付之款項後
    ，並未交給證人丁○○、子○○等委託人，卻自行朋分殆盡
    ，足認被告癸○○、丑○○等人有共同意圖為自己不法之所
    有犯意聯絡及恐嚇之行為分擔至明。被告癸○○、丑○○2
    人上開所辯，均為卸責之詞，不可採信。
  (五)此外，復有內政部警政署刑事警察局聲請臺灣彰化地方法院
    檢察署檢察官以93年度聲監字第23、61、75、78、84、88、
    142、143、144、238、267、312、333、370、391、395、
    413、420、429、433號、93年度聲通字第94號、93年度監報
    字第66號核可實施通訊監察函稿、通訊監察譯文（見93年度
    聲拘字第189號卷第180至287頁）各1件、委任債權管理服務
    合約書、授權書、債權委任合約書（見93年度聲拘卷第189
    頁第149、157至159頁）、證人丙○○、廖文志2人簽署之調
    解書1件、證人丙○○開立之本票11張（以上均為影本，見
    同上述警卷第144背面至145頁）、證人蔡佩娟提出之翡翠山
    林渡假村客戶（訂房\訂餐）消費明細1件（見同上警卷第
    174 頁背面）、本院前審依職權函調取之門號0000000000、
    0000000000、0000000000、0000000000、0000000000、
    0000000000、0000000000、0000000000號等行動電話申請持
    有使用人資料（見本院96年度上更(二)字第206號卷第168至
    190頁）等文書證據附卷可資佐證。本件事證明確，被告癸
    ○○、丑○○2人上開犯行，均堪予認定。
  ┌──────────────────────────────┐
參│論罪科刑之說明                                              │
  └──────────────────────────────┘
一、新舊法比較：
    被告2人行為後，刑法於94年2月2日修正公布、刑法施行法
    於95年6月14日修正公布，並均於95年7月1日施行，關於本
    案應適用之新、舊法，茲比較如下：
  (一)刑法第2條第1項規定，係規範行為後法律變更所生新舊法律
    比較適用之準據法，於95年7月1日刑法施行後，應適用刑法
    第2條第1項之規定，為「從舊從輕」之比較（最高法院95年
    5月23日第8次刑事庭會議決議第1點第1項參照）。
  (二)查此次刑法第28條共同正犯規定，亦有修正，分別適用新、
    舊法比較結果，刑法第28條原規定「2人以上共同『實施』
    犯罪之行為者，皆為共同正犯」，新法修正為「2人以上共
    同『實行』犯罪之行為者，皆為共同正犯」，將舊法之「實
    施」修正為「實行」。原「實施」之概念，包含陰謀、預備
    、著手及實行等階段之行為，修正後僅共同實行犯罪行為始
    成立共同正犯。是新法共同正犯之範圍已有限縮，排除陰謀
    犯、預備犯之共同正犯。新舊法就共同正犯之範圍既因此而
    有變動，自屬犯罪後法律有變更，而新法之規定並非較有利
    於被告，應適用被告行為時之規定。
  (三)刑法第55條牽連犯、第56條連續犯之規定業經修正刪除，刪
    除後數行為將予分論併罰，而數罪併罰之結果較論以牽連犯
    、連續犯裁判上一罪之情形為重。經比較新舊法結果，以修
    正前舊法之規定有利於被告，自應適用行為時即舊法之規定
    ，即應依牽連犯、連續犯之規定論處。
  (四)又刑法第47條累犯之規定，亦經修正，新法係將累犯之成立
    ，限於故意再犯者，此雖非犯罪構成要件之變更，但顯已影
    響行為人刑罰之法律效果，自屬法律有變更，依刑法第2條
    第1項規定，綜合比較新、舊法結果，仍應適用被告之行為
    時法律，即依修正前刑法論究之。
二、按刑法修正前牽連犯或連續犯之裁判上一罪，倘遇有競合時
    ，如行為人之數行為所犯數罪，具有連續關係，又有牽連關
    係之重疊法律現象，則連續犯罪之一部，既與他罪牽連，自
    應包括的將全部之連續各行為，論以一罪，再按牽連犯之例
    ，從一重處斷，方為適法（最高法院97年度台上字第990號
    判決參照）。茲對被告等之論罪說明如下：
  (一)被告癸○○、丑○○所為如犯罪事實欄二所示將被害人廖文
    志自臺北市○○路某不詳咖啡廳強行載往基隆市與被告癸○
    ○見面，嗣後又將廖文志拘禁在基隆市○○路某房屋，同市
    ○○街癸○○租屋處及同市○○路349巷5號10樓等處之行為
    ，係犯刑法第302條第1項之私行拘禁罪。至被告等將被害人
    廖文志私行拘禁前所為之剝奪行動自由犯行，已為私行拘禁
    行為所吸收，不另論罪。
  (二)被告癸○○、丑○○所為如犯罪事實欄三(一)、(二)所示恐嚇被
    害人甲○○、丙○○交付財物之犯行，均係犯刑法第346條
    第1項之恐嚇取財罪；又其等住宿翡翠山林渡假村及相關飲
    食費用共24440元，拒絕支付，使人行無義務之事部分，係
    犯同法第304條第1項之強制罪。
  (三)被告癸○○、丑○○所為如犯罪事實欄三(三)所示部分，其等
    於同一時地對被害人乙○○、己○○、辛○○恐嚇取財得逞
    ，係犯同法第346條第1項恐嚇取財既遂罪；又對被害人庚○
    ○、壬○○恐嚇交付財物未遂之犯行，係犯同法第346條第3
    項、第1項之恐嚇取財未遂罪。被告等於同一時地以1行為對
    上開被害人恐嚇取財，係想像競合犯，應論以恐嚇取財既遂
    1罪。另被告等人將辛○○等5人團團圍住，不讓其等離去，
    致辛○○等5人心生恐懼，此部分係犯刑法第304條之以脅迫
    妨害人行使權利罪。
  (四)被告等多次恐嚇交付財物之行為，所犯係構成要件相同之罪
    名，顯係基於概括犯意連續為之，為連續犯，應依修正前刑
    法第56條之規定論以恐嚇取財既遂一罪，並加重其刑。
  (五)按行為人意欲犯某罪，但其為達成該犯罪所實施之方法行為
    ，或其犯罪之結果行為，又觸犯其他罪名者，在學理上稱為
    「牽連犯」，應依修正前刑法第55條後段之規定，從其所犯
    最重之一罪處斷（最高法院95年度台上字第3359號判決參照
    ）。被告等所為上揭犯行，其目的係在假藉受共享人生公司
    委託處理網路Ｅ卡債務，而向各被害人恐嚇取財以資牟利；
    而彼等為達成該犯罪目的，乃先以妨害被害人廖文志自由之
    方式，逼迫其提供前述相關債務資料，以配合其等對各被害
    人實施恐嚇取財犯行。可見被告等原意欲犯恐嚇取財罪，但
    其為達成該犯罪所實施之方法行為又觸犯妨害自由罪。依上
    說明，被告等所為上揭各罪之間，具有方法結果之牽連犯關
    係，應依修正前刑法第55條後段規定，從較重之恐嚇取財罪
    處斷。
  (六)被告癸○○、丑○○與如犯罪事實欄二、三所示各參與犯罪
    之行為人，分別就如犯罪事實欄二、三所示犯行，彼此間互
    有犯意聯絡及行為分擔，均為共同正犯。
  (七)被告癸○○前曾於87年間，因竊盜案件，經臺灣彰化地方法
    院於87年5月14日以87年度易字第73號，判處有期徒刑3年，
    上訴後，經本院於87年8月4日以87年度上易字第1928號駁回
    上訴確定在案。又於88年間，因贓物、偽造文書等案件，經
    臺灣高雄地方法院於89年10月11日以88年度易字第4530號分
    別判處有期徒刑3月、7月，應執行有期徒刑9月，於90年1
    月5日確定。上開2案件於88年3月2日送監接續執行，於90
    年10月4日縮短刑期假釋出監，91年10月6日假釋期滿未經撤
    銷，視為執行完畢（指揮書執行完畢日期為91年11月23日，
    累進縮刑48日），有臺灣高等法院被告全國前案紀錄表可稽
    ，其受有期徒刑之執行完畢，5年內再犯本件有期徒刑以上
    之罪，應依修正前刑法第47條第1項規定加重其刑，並遞予
    加重之。
三、原審判決對被告癸○○、丑○○論罪科刑，固非無見，惟
    有下列違誤之處：
  (一)被告癸○○、丑○○係受「共享人生公司」負責推銷網路卡
    業務之會員張秀霞、羅月圓委託處理債務，始藉詞處理債務
    而為上開犯行，已見前述，原審未審酌上情，逕認被告2 人
    係見被害人廖文志因從事變質之多層次傳銷行為，於89年至
    92年間迅速獲得大量金錢，乃認處理「共享人生公司」因網
    路E卡所生之債務有利可圖，容有未洽。
  (二)被告等對被害人廖文志所為妨害自由與其後之恐嚇取財犯行
    ，顯具有方法結果之牽連關係，原審卻予以分論併罰，自有
    未合。
  (三)被告等對辛○○等5人團團圍住，不讓離去之部分，未論以
    刑法第304條之強制罪，及對辛○○等5人同時恐嚇取財之行
    為，未依想像競合犯之規定論處，亦有未合。
四、對檢察官及被告等人上訴有無理由之說明：
  (一)第一審檢察官提起上訴意旨略謂被告2人矢口否認犯行，毫
    無悔意，犯後態度不佳，且恐嚇取財得手金額鉅大，嚴重戕
    害社會治安，而認原審量刑過輕云云，惟按科刑時應以行為
    人之責任為基礎，並審酌一切情狀，應依刑法第57條各款所
    定事項，即犯罪之動機、目的、犯罪時所受之刺激、犯罪之
    手段、犯罪行為人之生活狀況、犯罪行為人之品行、犯罪行
    為人之智識程度、犯罪行為人與被害人之關係、犯罪行為人
    違反義務之程度、犯罪所生之危險或損害、犯罪後之態度，
    為科刑輕重之標準，尚非可僅依犯罪所生之損害、犯罪後之
    態度，遽予一概而論，此部分之上訴自無可取，為無理由。
  (二)被告丑○○、癸○○2人均執前詞否認犯罪而提起上訴，亦
    無可取，惟原判決關於被告丑○○、癸○○2人部分既有上
    揭可議之處，即應予撤銷改判。
  (三)本院審酌被告癸○○素行不佳、丑○○素行尚可，其2人均
    年輕力壯，不思以正途自食其力，藉詞接受委任催討債務，
    牟取不法利益，其等糾眾挾人多之勢恐嚇取財，對被害人之
    財產及社會秩序所生危害甚大，且犯後未見悔意，暨被告癸
    ○○、、丑○○與如附表所示之共同被告參與本件犯罪之各
    項情節，其中被告癸○○與共同被告歐陽萬鵬均為本件犯罪
    之主導成員，參與作案情節重大，獲配大部分犯罪所得財物
    ，而被告丑○○參與本件犯罪情節尚非重大，獲配財物較少
    等一切情狀，分別量處如主文第2項、第3項所示之刑，以資
    懲儆。又為紀念解除戒嚴20週年，予罪犯更新向善之機，所
    制定之中華民國九十六年罪犯減刑條例業於96年7月16日生
    效實施，被告丑○○犯罪時間在中華民國96年4月24日以前
    ，所犯為刑法第346條第1項之罪，合於減刑條件，爰減其刑
    期2分之1，以啟自新。
據上論斷，應依刑事訴訟法第369條第1項前段、第364條、第299
條第1項前段，刑法第2條第1項前段、修正前刑法第28條、刑法
第302條第1項、第304項第1項、第346條第1項，修正前刑法第55
條、第56條、刑法第55條、修正前刑法第47條第1項，中華民國
九十六年罪犯減刑條例第2條第1項第3款，第7條、罰金罰鍰提高
標準條例第1條前段，判決如主文。
本案經檢察官戊○○到庭執行職務。
中    華    民    國    97    年    12    月    18    日
            刑事第七庭    審判長法  官  林  榮  龍
                                法  官  張  惠  立
                                法  官  鄭  永  玉
以上正本證明與原本無異。
如不服本判決應於收受送達後十日內向本院提出上訴書狀，其未
敘述上訴理由者，並得於提起上訴後十日內向本院補提理由書（
均須按他造當事人之人數附繕本）「切勿逕送上級法院」。
                                書記官    瑞  芳
中    華    民    國    97    年    12    月    18    日
 附表
┌────────────────────────────────────┐
│歐陽萬鵬共同私行拘禁，處有期徒刑壹年貳月。又共同連續意圖為自己不法之所有│
│，以恐嚇使人將本人之物交付，處有期徒刑壹年陸月。應執行有期徒刑貳年陸月。│
├────────────────────────────────────┤
│陳順慶共同連續意圖為自己不法之所有，以恐嚇使人將本人之物交付，處有期徒刑│
│貳年陸月。                                                              │
├────────────────────────────────────┤
│吳建龍共同連續意圖為自己不法之所有，以恐嚇使人將本人之物交付，處有期徒刑│
│貳年。                                                                  │
├────────────────────────────────────┤
│李瑞翔共同連續意圖為自己不法之所有，以恐嚇使人將本人之物交付，累犯，處有│
│期徒刑貳年。                                                            │
├────────────────────────────────────┤
│廖文志共同連續意圖為自己不法之所有，以恐嚇使人將本人之物交付，處有期徒刑│
│壹年陸月。                                                              │
├────────────────────────────────────┤
│洪明仁共同連續意圖為自己不法之所有，以恐嚇使人將本人之物交付，處有期徒刑│
│壹年。                                                                  │
├────────────────────────────────────┤
│陳天從共同連續意圖為自己不法之所有，以恐嚇使人將本人之物交付，處有期徒刑│
│壹年。                                                                  │
├────────────────────────────────────┤
│林文昱共同連續意圖為自己不法之所有，以恐嚇使人將本人之物交付，處有期徒刑│
│捌月。                                                                  │
└────────────────────────────────────┘


司法院資訊處製作；財團法人民間司法改革基金會備份。
